臺灣彰化地方法院刑事判決　　　　　　 96年度交易字第150號
聲　請　人　台灣彰化地方法院檢察署檢察官
被　　　告　乙○○
上列被告因過失傷害案件，經檢察官聲請簡易判決處刑（96年度
偵續字第22號），本院彰化簡易庭認不宜逕以簡易判決處刑（96
年度彰交簡字第291號），改依通常程序審理，本院判決如下：
    主  文
乙○○無罪。
    理  由
一、公訴意旨略以：被告乙○○於民國95年5月27日下午，駕駛
    W8-4936車牌號碼之自用小客車，沿彰化市○○里○○路○段
    （雙向4線車道，速限為每小時70公里）內側車道自西向東
    行駛，原應注意行車速度，經過交岔路口時，應減速慢行，
    依當時之情形並無不能注意之情事，竟疏於注意，於同日18
    時許，行經該路段與同市○○路之交岔路口時，雖當時之行
    車管制號誌為綠燈，然乙○○未減速，仍以時速每小時70公
    里之速度欲通過該交岔路口，適有甲○○飲酒後騎乘CTW-69
    5車牌號碼之重型機車，沿彰化市○○路自北往南方向行駛
    ，途經該交岔路口，違規闖紅燈，且行駛行人穿越道，乙○
    ○因而閃避、煞車不及，而兩車碰撞，甲○○當場人車倒地
    ，致受有右側股骨幹骨折、左側股轉子間骨折等傷害，因認
    被告涉犯刑法第284條第1項前段罪嫌等語。
二、按犯罪事實應以證據認定之，無證據不得認定犯罪事實；不
    能證明被告犯罪者或其行為不罰者，應諭知無罪之判決，刑
    事訴訟法第154條第2項、第301條第1項，分別定有明文。復
    按認定不利於被告之事實，須依積極證據，苟積極證據不足
    為不利於被告事實之認定時，即應為有利於被告之認定，更
    不必有何有利之證據，最高法院30年上字第816號著有判例
    ，可資參照。
三、訊據被告固對於前開時地與告訴人發生交通事故之事實坦承
    不諱，惟堅決否認有何過失傷害之犯行，辯稱：告訴人酒醉
    駕車且闖紅燈，伊有減速並按鳴喇叭，並向外側車道閃避，
    仍閃避不及致生事故等語。經查，公訴人認被告涉有過失傷
    害之罪嫌，無非係以證人即告訴人甲○○之證述、診斷書、
    道路交通事故現場圖、道路交通事故調查報告表（一）（二
    ）、照片為主要論據。
四、惟查：
（一）告訴人甲○○係闖紅燈穿越彰南路一情，業據證人即當時
      停等紅燈之機車駕駛人張火諒、王政雄於警詢時證述明確
      ，又甲○○係酒醉駕駛，呼氣值酒精濃度為0.26mg/l，有
      彰化縣警察局當事人酒精測定紀錄表在卷足憑，則甲○○
      駕駛重機車，行經行車管制號誌交岔路口，未依號誌指示
      闖紅燈行駛，被告依綠燈指示通行，係有路權等情，可堪
      認定。
（二）被告車輛之煞車痕長為25.7公尺，有現場處理員警洪萬見
      於偵查中證述明確，且有道路交通事故現場圖在卷可憑，
      而前開路面以肉眼觀察，並非新築路面，有卷附照片可供
      參酌，則車輛行駛於1年至3年之乾燥瀝青路面，時速70公
      里之煞車距離需26公尺，有交通部道路交通安全督導會所
      訂一般公路汽車煞車距離、行車速度對照表可佐，是被告
      所稱其車速約70公里等語，尚堪採信。而彰南路速限為每
      小時70公里，有道路交通事故調查報告表（一）在卷可參
      ，則被告駕駛前開車輛並未超速一節，應可認定。被告供
      稱伊原本行駛在內車道，因為要閃避告訴人而往右閃，還
      是擦撞到告訴人等語，參以卷附現場照片，煞車痕確係在
      外側車道。又被告於斑馬線與紅燈停等線中間地帶撞擊告
      訴人機車，現場照片中車輛所停位置即其車輛最後位置，
      並未移動一節，業據被告坦承不諱，且有現場照片可參。
      而被告駕駛之車輛雖於斑馬線與紅燈停等線中間地帶撞擊
      告訴人機車後再往前移動，惟移動距離非長，亦難執此即
      認被告之車速係超過時速70公里。再按行車速度，依速限
      標誌或標線之規定，行經無號誌之交岔路口應減速慢行，
      作隨時停車之準備，道路交通安全規則第93條第1項第2款
      訂有明文。則被告係依號誌通過彰南路與石牌路路口，該
      處並非無號誌之交岔路口，尚無上開法條該款規定之適用
      。是被告以約時速70 公里之速度通過上開路口，並無超
      速或其他違失。
（三）被告先後於警詢、偵查中供稱發現危險時距離對方約50公
      尺左右，伊先踩煞車，後又按鳴喇叭警示對方注意，但對
      方未予理會，伊試著往右側彎閃避，還是撞上該部機車等
      語。參酌一般人於時速70公里時反應距離為14.56公尺，
      有交通部汽車行駛距離及反應距離一覽表可憑，則以被告
      所需之煞車距離26公尺加上其反應時間所需距離14.56公
      尺，共計40.56公尺，被告所稱其於50公尺處看見告訴人
      ，即減速並按鳴喇叭等語，核與上開數值相近。是被告行
      車速度並未超過該路段速限每小時70公里，其於看到甲○
      ○時立即踩煞車並按鳴喇叭，促請對方注意，並往右閃避
      之情形下，仍因煞車不及而撞擊甲○○機車，堪認其已盡
      相當之注意義務以防止危險發生。又汽車駕駛人對於防止
      危險發生之相關交通法令之規定，業已遵守，並盡相當之
      注意義務，以防止危險發生，始可信賴他人亦能遵守交通
      規則並盡同等注意義務。若因此而發生交通事故，方得以
      信賴原則為由免除過失責任（最高法院84年台上字第5360
      號判例參照）。本件被告並無何未遵守相關交通法令規定
      之情形，且於危險發生當時，減速並按鳴喇叭，並往右側
      閃避，可認其已盡相當之注意義務以防止危險發生，則被
      告理應可信賴其他參與交通之對方亦能遵守交通規則，不
      致有違規闖越紅燈情事，而此時被害人突闖紅燈駛至其車
      道致撞擊肇事，揆諸前揭說明，被告對被害人之違規行為
      並無預防之義務，按當時情節客觀上亦非其所能注意，自
      無過失刑責可言。台灣省彰化縣區車輛行車事故鑑定委員
      會、台灣省車輛行車事故覆議鑑定委員會鑑定意見均同此
      見解。
五、綜上，本件證據顯未能認被告有超速行駛，或未注意車前狀
    況之過失，又其依路權歸屬行駛，且已盡相當之注意義務，
    無法證明被告有公訴人所指之過失傷害之犯行。此外，本院
    復查無其他積極證據足以證明，揆諸上開法條及判例意旨，
    本件不能證明被告犯罪，自應為被告無罪之諭知。
據上論斷，依刑事訴訟法第452條、第301條第1項，判決如主文
。
本案經檢察官蔡明達到庭執行職務
中　　華　　民　　國　　96　　年　　11　　月　　2 　　日
                  刑事第六庭    審判長法官  王義閔
                                法      官  鄭舜元
                                法      官  林欣苑
以上正本證明與原本無異。
如不服本判決，應於判決送達後10日內，向本院提出上訴書狀，
上訴書狀應「敘述具體上訴理由」，並按他造當事人之人數附繕
本。「切勿逕送上級法院」。
告訴人或被害人對於判決如有不服具備理由請求檢察官上訴者，
其上訴期間之計算係以檢察官收受判決正本之日期為準。
中　　華　　民　　國　　96　　年　　11　　月　　2 　　日
                                書  記  官  楊筱惠
